【裁判字號】    96,訴,2400
【裁判日期】    970814
【裁判案由】    槍砲彈藥刀械管制等
【裁判全文】
臺灣板橋地方法院刑事判決              96年度訴字第2400號
公  訴  人  臺灣板橋地方法院檢察署檢察官
被      告  己○○
                      樓
指定辯護人  本院公設辯護人  丁○○
上列被告因違反槍砲彈藥刀械管制條例案件，經檢察官提起公訴
（96年度偵字第13831 號），本院判決如下：
    主  文
己○○幫助以加害生命、身體之事恐嚇他人致生危害於安全，處
有期徒刑肆月，如易科罰金以新臺幣壹仟元折算壹日，減為有期
徒刑貳月，如易科罰金以新臺幣壹仟元折算壹日。
    事  實
一、緣林如旺（已審結）在臺北縣泰山鄉○○路○ 段429 號經營
    「好客多傢俱行」，因與甲○○間有債務糾紛，遂基於恐嚇
    危害安全之犯意，告知「好客多傢俱行」之員工戊○○、丙○○（綽號阿國，以上2 人均已審結）、己○○將前往臺北
    縣新莊市○○路751 巷82號1 樓「蔻麗雅娜國際有限公司（
    下稱蔻麗雅娜公司）」即甲○○住處開槍射擊，並指示戊○○駕駛貨車附載林如旺與丙○○，另指示己○○騎乘機車隨
    同前往上址甲○○住處，戊○○、丙○○、己○○即基於幫
    助林如旺恐嚇他人危害安全之犯意，由戊○○駕駛小貨車附
    載林如旺、丙○○，己○○則騎乘機車尾隨，於民國95年7
    月18日下午6 時許，自臺北縣泰山鄉○○路○ 段429 號「好
    客多傢俱行」出發，行至臺北縣新莊市○○路附近，林如旺
    下車轉騎乘己○○之機車並附載丙○○抵達臺北縣新莊市○○路751 巷82號1 樓「蔻麗雅娜公司」即甲○○住處，由林
    如旺自行取出仿半自動手槍製造之可發射子彈具有殺傷力之
    改造槍枝1 枝（含槍身、彈匣、復進簧、復進簧桿及土造金
    屬槍管）及具有殺傷力之子彈若干顆，朝該公司1 樓大門射
    擊1 顆子彈後逃逸，以此加害生命、身體之事恐嚇甲○○，
    使甲○○心生畏懼，致危害於安全。
二、案經臺灣板橋地方法院檢察署檢察官自動檢舉偵查起訴。
    理  由
一、程序方面：
  (一)、按刑事訴訟法第159 條之2 規定：被告以外之人於檢察事
      務官、司法警察官或司法警察調查中所為之陳述，與審判
      中不符時，其先前之陳述具有較可信之特別情況，且為證
      明犯罪事實存否所必要者，得為證據。其所謂「具有較可
      信之特別情況」（即學理上所稱之「特信性」），係指其
      陳述係在特別可信為真實之情況下所為者而言。例如被告
      以外之人出於自然之發言、臨終前之陳述，或違反自己利
      益之陳述等特別情形均屬之。蓋被告以外之人在類此特別
      情況下所為之陳述，就通常而言，其虛偽之可能性偏低，
      可信之程度較高，若該項陳述為證明犯罪事實存否所必要
      ，依上開規定，自得構成傳聞法則之例外，而承認其具有
      證據能力。
  (二)、查證人林如旺、戊○○、丙○○均於本院到庭具結作證，
      惟證人林如旺於本院之證言與其於95年9 月18日警詢時之
      供詞不符，證人戊○○於本院之證言與其於95年9 月20日
      警詢時之供詞不符，證人丙○○於本院之證言與其於95年
      9 月28日警詢時及95年10月30日偵查中之供詞不符（均詳
      如下述），然因證人林如旺、戊○○、丙○○對於渠等之
      警詢、偵查筆錄，均未主張出於強暴、脅迫、利誘、詐欺
      、疲勞訊問或其他不正之方法，是其3 人之警詢、偵查筆
      錄均出於自由意志所為，且渠等當時之陳述距案發時較近
      ，較不易匿飾增減及衡量利害關係，又均係違反自己利益
      所為對自己不利之陳述，其虛偽之可能性偏低，可信之程
      度較高，復為證明本件犯罪事實存否所必要，本院認為以
      之作為證據為適當，依刑事訴訟法第159條之2規定，均具
      有證據能力。
二、實體方面：
  (一)、犯罪事實之認定：
      訊據被告己○○固坦承：伊曾於95年7 月18日下午6 時許
      ，騎乘機車尾隨戊○○所駕駛並附載林如旺、丙○○之貨
      車自「好客多傢俱行」出發，嗣行至台北縣新莊市○○路
      附近，林如旺下車轉而騎乘伊之機車並附載丙○○離開等
      情不諱，惟矢口否認有幫助林如旺恐嚇危害安全之犯行，
      並辯稱：當時伊不知林如旺攜帶槍枝，且林如旺亦未告知
      要去甲○○之住處開槍射擊云云。
    １、認定犯罪事實所憑之證據及其理由：
        上揭恐嚇之犯罪事實，業據證人林如旺於95年9 月18日
        警詢時陳述明確（見95年度偵字第23312 號偵卷第46頁
        ），證人戊○○亦於95年9 月20日警詢時供稱：95年7
        月18日18時30分許，是林如旺叫伊開車載他與「阿國」
        及己○○一起前往上址「蔻麗雅娜公司」，當時林如旺
        在車上說要去修理甲○○，伊看見林如旺帶槍等語（見
        95年度偵字第23312 號偵卷第49頁），證人丙○○先於
        95年9 月28日警詢時自白：95年7 月18日18時30分許，
        伊與林如旺、己○○、戊○○4 人一起前往臺北縣新莊
        市○○路751 巷82號1 樓，由林如旺朝大門開槍；當時
        是林如旺指揮戊○○負責開車載我們一起去，伊與己○○負責幫林如旺把風，由林如旺親自開槍等語（見95年
        度偵字第23312 號偵卷第60、61頁）又於95年10月30日
        檢察官偵查中陳稱：伊與戊○○、己○○載林如旺到新
        莊，林如旺叫伊3 人等他，林如旺自己拿槍下去等語（
        見95年度偵字第23312 號偵卷第213 頁），核與證人甲○○於本院審理時具結證稱：95年7 月18日蔻麗雅娜公
        司大門被射擊之後，大門表面的鋼板被射破，有1 個洞
        等情（見本院97年6 月13日審判筆錄第16頁）及證人陳
        盈臻於本院審理時具結證稱：95年7 月18日上開甲○○
        住處大門被開槍，當時伊在屋內聽到很大的聲響，然後
        伊就趕快打電話給甲○○，甲○○回來按門鈴，伊開門
        後，看見大門上有1個洞等語（見上開審判筆錄第20頁
        ）相符，並有臺北縣新莊市○○路751巷82號1樓蔻麗雅
        娜公司甲○○住處大門遭槍擊所留彈孔之照片6張附卷
        可稽（見95年度偵字第23312號偵卷第92至94頁），堪
        認被告己○○確有上揭幫助林如旺恐嚇危害於安全之犯
        行。
    ２、對被告之辯解或有利之證據不採納之理由：
      (1)、證人林如旺於本院坦承曾對甲○○之住處大門開槍等
          情不諱，惟陳稱：伊實際開槍射擊之地點係在臺北縣
          新莊市○○路，伊未曾去過新莊路751 巷82號1 樓云
          云。惟查林如旺於95年9 月18日警詢時已陳明其開槍
          射擊大門之地點係臺北縣新莊市○○路751 巷82 號2
          樓甲○○住處在卷（見95年度偵字第23312 號偵卷第
          46頁），又其於95年9 月19日檢察官偵查中供稱：伊
          去新莊開槍之地點，不知道是什麼路名等語（見95年
          度偵字第22091 號偵卷第98頁），顯然林如旺開槍之
          處所係甲○○之住處，僅不熟悉路名而已。又臺北縣
          新莊市○○路與新莊路751 巷82號1 樓，兩地甚為相
          近，應係林如旺誤認路名為瓊林路。又林如旺另於95
          年8 月26日下午6 時許前往臺北縣新莊市○○路751
          巷82號1 樓甲○○住處，以槍柄毆打甲○○乙節，業
          據證人甲○○、陳盈臻於本院審理時具結證述明確，
          且經證人林如旺於本院審理時自承在卷，益見林如旺
          證稱：伊實際開槍射擊之地點係在臺北縣新莊市○○
          路，伊未曾去過新莊路751 巷82號1 樓云云，顯不實
          在，不足為有利於被告己○○之認定。
      (2)、證人丙○○於本院審理時具結證稱：95年7 月18日下
          午，伊與戊○○要送貨，林如旺叫我們載他，我們快
          到新莊市○○路附近，林如旺下車，我和戊○○就開
          車走了等語（見97年5 月30日審判筆錄第6 頁），證
          人戊○○於本院審理時亦具結證稱：95年7 月18日伊
          駕駛貨車附載林如旺、丙○○前往甲○○之住處，在
          甲○○住家附近巷口，發生車禍，林如旺就下車離去
          等語（見同上審判筆錄第17頁），證人林如旺亦於本
          院審理時具結證稱：戊○○駕駛貨車載伊前往甲○○
          住處前1.5 公里處讓伊下車，伊騎己○○之機車載丙○○前往王政雄住處，由伊朝甲○○大門開1 槍等語
          （見同上審判筆錄第27頁），可見被告己○○騎乘機
          車尾隨戊○○所駕駛並附載丙○○、林如旺之貨車前
          往甲○○住處，且在靠近甲○○住處附近之路段，讓
          林如旺下車，並將機車交由林如旺騎乘並附載丙○○
          前往甲○○之住處開槍恐嚇，則被告己○○已對被告
          林如旺實施恐嚇危害安全之犯行，提供助力。縱使被
          告辯稱：在抵達新莊市○○路附近時曾發生車禍，林
          如旺下車自行前往甲○○住處乙節屬實，仍不能卸免
          其對被告林如旺實施恐嚇危害安全犯行提供助力而已
          構成幫助犯之罪責。
      (3)、證人林如旺雖於本院審理時具結證稱；95年7 月18日
          伊前往甲○○住處開槍射擊大門時，丙○○、戊○○
          、己○○不知伊攜帶槍彈，事先亦不知道伊要去恐嚇
          甲○○云云。惟查：戊○○、丙○○等人於95年7 月
          18日下午6 時許，知悉林如旺攜帶槍枝，且欲前往開
          槍教訓甲○○等情，業據其2 人於警詢及偵查中供明
          在卷，已如前述，被告己○○於本院審理時亦自白：
          95年7 月18日以前，伊即知悉新莊分局警員查獲林如
          旺持有槍枝等情不諱，顯然被告事先已知悉林如旺之
          素行不良且持有槍枝。又林如旺既指示被告己○○騎
          乘機車尾隨戊○○駕駛之貨車外出，而貨車與機車之
          行車速度有別，行駛之車道亦不相同，渠等出發時間
          為下午6 時許，正是一般人下班或放學返家、外出用
          餐之交通顛峰時段，且自台北縣泰山鄉○○路至新莊
          市○○路之間係市區○○○○○路段，如林如旺未事
          先告知被告欲前往之地點及目的，被告己○○所騎乘
          之機車焉能尾隨戊○○之貨車而不致跟丟、分散？是
          證人林如旺之上開證言應係迴護被告之詞，而被告之
          上開辯詞顯係畏罪卸責之詞，均不足採信。
  (二)、論罪及科刑：
      按林如旺持槍射擊甲○○住處大門之行為，係以加害生命
      、身體之事恐嚇甲○○致生危害於安全，係犯刑法第305
      條之恐嚇危害安全罪。被告己○○明知林如旺要持槍前往
      甲○○住處開槍射擊，仍騎乘機車陪同林如旺前往，雖於
      半途發生車禍，仍提供所騎乘之機車供林如旺前往甲○○
      住處開槍射擊，惟被告並未實際持槍射擊甲○○之大門，
      且被告與甲○○間並無任何仇恨及債務糾紛，係因林如旺
      為其老闆，受林如旺之指示而一同前往，顯然被告係為林
      如旺從事恐嚇犯行提供助力，而未實行恐嚇之犯罪構成要
      件行為，應認被告所為係幫助犯，而非共同正犯。核被告
      己○○所為，係犯刑法第30條第1 項、第305 條之幫助恐
      嚇危害安全罪。被告基於幫助之犯意而為恐嚇危害安全之
      犯行，爰依刑法第30條第2 項之規定按正犯之刑減輕之。
      公訴意旨認被告所為係犯刑法第305 條之恐嚇危害安全罪
      ，且與林如旺等人間有犯意聯絡及行為分擔云云，容有未
      洽。爰審酌被告曾因施用毒品經觀察勒戒（見卷附臺灣高
      等法院被告前案紀錄表），素行非端，兼衡其犯罪之動機
      、目的、手段、所生之危害暨犯後未坦承犯行之態度等一
      切情狀，量處如主文所示之刑，並諭知如易科罰金之折算
      標準。又被告所犯幫助恐嚇危害安全罪，因犯罪時間係在
      96年4 月24日前，合於中華民國96年罪犯減刑條例所列減
      刑要件，應減其宣告刑2 分之1 ，並諭知如易科罰金之折
      算標準。
  (三)、不另為無罪諭知部分：
    １、公訴意旨另認：被告己○○與林如旺、丙○○、戊○○
        等人間共同具有未經許可持有可發射子彈具有殺傷力之
        槍枝及子彈之犯意聯絡，而共同持有上開槍枝及子彈，
        因認被告己○○涉犯槍砲彈藥刀械管制條例第8 條第4
        項、第12條第4 項之罪嫌云云。
    ２、按犯罪事實應依證據認定之，無證據不得認定犯罪事實
        ，又不能證明被告犯罪者，應諭知無罪之判決，刑事訴
        訟法第154 條第2 項、第301 條第1 項分別定有明文。
        又檢察官就被告犯罪事實，應負舉證責任，並指出證明
        之方法，刑事訴訟法第161 條第1 項定有明文。因此，
        檢察官對於起訴之犯罪事實，應負提出證據及說服之實
        質舉證責任。倘其所提出之證據，不足為被告有罪之積
        極證明，或其闡明之證明方法，無從說服法官以形成被
        告有罪之心證，基於無罪推定之原則，自應為被告無罪
        判決之諭知（參考最高法院92年台上字第128 號判決意
        旨）。
    ３、訊據被告己○○堅詞否認與林如旺等人共同持有上開槍
        枝及子彈。經查：林如旺持以射擊甲○○住處大門之槍
        枝及子彈，均係林如旺自行持有及射擊，未曾交付被告
        己○○持有，迭據證人林如旺於警詢、偵查中及本院審
        理時證述在卷，證人戊○○、丙○○亦從未指稱被告己○○持有上開槍枝及子彈，足見被告己○○辯稱伊未曾
        持有上開槍彈乙節，洵非無據。又證人甲○○、陳盈臻
        亦均未曾看過被告己○○持有上開槍枝及子彈，此據其
        2 人於本院審理時具結證述在卷。從而，本件具殺傷力
        之槍彈係林如旺自行持有，實際持槍彈射擊甲○○住處
        大門之人，亦係林如旺本人，無積極證據可資證明被告
        己○○有未經許可共同持有上開具殺傷力槍彈之犯行，
        此部分不能證明被告己○○犯罪，因公訴意旨認此部分
        與被告己○○所犯上開幫助恐嚇危害安全罪間，具有想
        像競合犯之裁判上一罪關係，爰不另為無罪之諭知。
據上論斷，應依刑事訴訟法第299 條第1 項前段，刑法第305 條
、第30條第1 項前段、第2 項、第41條第1 項前段，刑法施行法
第1 條之1 第1 項、第2 項前段，中華民國96年罪犯減刑條例第
2 條第1 項第3 款、第7 條、第9 條，判決如主文。
本案經檢察官乙○○提起公訴，由黃佳權到庭執行職務。
中    華    民    國    97    年    8     月    14    日
                  刑事第九庭  審判長法  官  樊季康
                                    法  官  張筱琪
                                    法  官  劉元斐
以上正本證明與原本無異
如不服本判決應於送達後10日內向本院提出上訴狀
                                    書記官  梁宜庭
中    華    民    國    97    年    8     月    19    日
附錄本案論罪科刑法條全文：
中華民國刑法第305條
（恐嚇危害安全罪）
以加害生命、身體、自由、名譽、財產之事，恐嚇他人致生危害
於安全者，處 2 年以下有期徒刑、拘役或 3 百元以下罰金。


司法院資訊處製作；財團法人民間司法改革基金會備份。
